臺灣臺北地方法院民事判決
110年度婚字第45號
原      告  乙○○  
訴訟代理人  蔡惠子律師                      
複代理人    王詠心律師                      
訴訟代理人  鄧瑀萱律師                      
被      告  甲○○（GORDON. IAIN. STEWART，英國籍）



上列當事人間請求離婚事件，本院於民國110年9月30日言詞辯論
終結，判決如下：
    主      文
准原告與被告離婚。
訴訟費用由被告負擔。
    事實及理由
壹、程序部分：
一、按婚姻事件，夫妻之一方為中華民國人者，由中華民國法院
    審判管轄，家事事件法第53條第1項第1款定有明文。本件原
    告為中華民國國民，被告為英國籍公民，此有戶籍謄本1份
    （本院卷第43頁）、被告護照1份（本院卷第75頁）在卷可
    查，是就原告所提之離婚事件，我國法院自有國際管轄權，
    合先敘明。
二、被告經合法通知，無正當理由未於言詞辯論期日到場，核無
    民事訴訟法第386條各款所列情形，依家事事件法第51條準
    用民事訴訟法第385條第1項前段規定，爰依原告之聲請，由
    其一造辯論而為判決。
貳、實體部分：
一、原告主張略以：兩造於民國99年7月5日結婚，婚後同住於臺
    北市○○路0段00號4樓（下稱濟南路房地）。嗣原告發現被告
    脾氣不佳，稍不如其意即砸家中物品、踹門等，且有酗酒惡
    習，常發生酒後斷片、遺失手機錢包、跌倒送醫等狀況，原
    告曾多次陪被告至警局做筆錄。此外，被告自兩造結婚至今
    無工作收入，家中水電費及各式開銷均由原告單獨負擔。又
    被告未曾邀請原告參與活動及餐會，兩造常因此發生爭執，
    爭執時被告常以「你是瘋子」、「你母親就是有精神病，你
    也遺傳到」等語羞辱原告。102年底被告要求原告將名下濟
    南路房地出售，與其搬至澳洲居住，並以售屋價金支應澳洲
    生活開銷，原告知悉到澳洲沒有工作，早晚會面臨經濟困窘
    的難題而未答應，被告竟因此負氣逕自搬回澳洲，期間與原
    告失聯，直至103年12月間才從澳洲返臺。兩造感情並未因
    復合而逐漸修補，被告為取得澳洲居留權，於103年12月至1
    09年9月間往返兩地居住，大部分時間留在澳洲，原告雖不
    認同，但也莫可奈何。被告回臺同住期間，兩造對於家庭生
    活費用負擔仍無共識，經多次爭執後逐漸為冷戰，關係日益
    疏離。104年11月9日原告進行子宮纖肌症手術，被告也未到
    醫院照顧原告。103年迄今之聖誕節、元旦及農曆過年等節
    日，被告皆與朋友或紅粉知己共度，而將原告排除在外，原
    告亦發現被告長時間與異性友人Susie藕斷絲連，甚至連過
    年期間都與其共度。107年間被告返臺居住，兩造分居上下
    樓，無任何互動，亦無正常夫妻生活。109年2月29日原告無
    法忍受有名無實之婚姻，向被告提出離婚，被告雖同意無條
    件離婚，卻以處理事務為由而暫緩辦理，原告遂等待被告回
    覆，然被告於109年9月10日突然將個人物品全數搬離濟南路
    房地，並前往澳洲，曾於同年12月間來信詢問原告離婚意願
    ，迄今滯留澳洲拒不返臺。揆諸上開說明，被告對原告有不
    堪同居之虐待，且兩造之婚姻關係誠摯相愛之基礎已蕩然無
    存，婚姻所生之破綻已無回復希望，原告依民法第1052條第
    1項第3款、第1052條第2項規定請求裁判離婚等語。並聲明
    ：請准原告與被告離婚。
二、被告則以：被告為英國籍，原告為臺灣、美國雙重國籍。婚
    後被告從未有脾氣不佳、砸物品、踹門、酗酒惡習等。原告
    所稱被告遺失物品至警察局做筆錄乙事亦和飲酒完全無關。
    實係被告於108年6月1日將手機遺落在計程車上，故至派出
    所報案。被告曾因大門門鎖老舊卡住鑰匙，導致需請鎖匠來
    更換門鎖，絕非「砸家中物品、踹門等暴力行為」。婚後原
    告脾氣暴躁、咄咄逼人，甚至有暴力習慣，被告處處忍讓體
    貼，原告曾2次因一言不合即動手毆打被告。再被告於婚前
    即94年至98年間任職於The Nielsen Company，並在97年至9
    8年間每月提供新臺幣8萬元予原告。又被告分別於98年和10
    0年間出售澳洲財產，所得之價金用以支付兩造生活所需。
    而兩造共同生活時，兩造約定各分擔一半之家庭水電等生活
    費用，先由原告從原告帳戶支付後，被告以現金支付一半予
    原告。包括公寓之裝修費用，兩造皆各分擔半數。兩造外出
    用餐幾乎由被告單獨支付。102年間兩造決定和原告所生之
    子女林逸安、林瑞安一同至澳洲長期居住，被告即開始規劃
    ，然因原告前夫強烈反對子女至澳洲留學，故原告和子女無
    法依原本計劃共同至澳洲，此過程皆為兩造共同討論、決定
    之過程，非如原告所稱被告要求原告出售濟南路房地、被告
    負氣背離家庭、獨自搬回澳洲、期間完全失聯等。被告因申
    請澳洲永久居留證，每年需在澳洲需住一段時間，兩造縱使
    分居兩國，聯絡和互動仍頻繁。104年7月30日至8月18日間
    ，被告為慶祝原告之50歲生日，專程返回臺灣替原告過生日
    。而104年11月9日原告子宮纖肌症手術時，當時被告亦因遠
    在澳洲而無從在旁陪伴原告且為原告所明知，且原告似未向
    被告說明手術之情形，或要求被告返回臺灣陪伴，自不能歸
    責於被告。106年3月被告取得澳洲居留證後返回臺灣，兩造
    繼續居住於濟南路房地，當時被告仍負擔家事勞務，並對原
    告公司提供諸多商業和營銷建議，被告亦有相當積蓄，皆以
    現金負擔家庭生活費。另原告稱被告皆和朋友共度節日，將
    原告排除在外，和Susie藕斷絲連等皆非事實。實則被告時
    常邀約原告參加聚會，甚至多次共同至國外共度假期。原告
    所稱Susie係被告已故好友的妻子，且原告不僅認識Susie，
    兩造至澳洲期間亦曾同去Susie住處聚會，應知悉雙方僅為
    朋友關係，何來「藕斷絲連」之關係？108年3月30日原告自
    美國返回臺灣後，以其兒子將返回臺灣定居為由，要求和被
    告分居上下樓，兩造每天仍會見面互動。此外，被告從未表
    示願意「無條件離婚」，係原告不斷向被告提出離婚、要求
    被告搬走。此外，被告於109年9月返回澳洲處理澳洲簽證及
    英國護照更新事宜，皆有事先告知原告。而被告至澳洲後，
    亦有返臺計劃，惟因全球新冠肺炎疫情日趨嚴重而無法成行
    。綜上，原告主張之內容多不實在，亦無法提出任何證據證
    明之。退步言之，縱使鈞院認兩造間有難以維繫婚姻之重大
    事由，亦請考量被告於婚姻關係中並無任何過失，反係原告
    有動手毆打被告之情事，甚至不顧念夫妻情誼、多次要求被
    告搬離濟南路住處，方導致兩造分居，應認更可歸責於原告
    ，依法原告不得請求離婚。並聲明：原告之訴駁回。
三、本院之判斷：
　㈠按離婚及其效力，依協議時或起訴時夫妻共同之本國法；無
    共同之本國法時，依共同之住所地法；無共同之住所地法時
    ，依與夫妻婚姻關係最切地之法律，涉外民事法律適用法（
    下稱涉民法）第50條亦有明文。查原告為中華民國國民，被
    告為英國籍公民，兩造並無共同之本國法，然兩造於99年7
    月5日在香港辦理結婚登記後，同年12月29日在臺灣辦理結
    婚登記，曾共同居住於濟南路房地等情，此有戶籍謄本1份
    （本院卷第13頁）、兩造結婚登記申請資料1份（第79至94
    頁）、被告入出境紀錄1份（本院卷第77頁）在卷可憑，應
    認我國為兩造婚姻關係最切地，依前開規定，關於兩造離婚
    等訴訟，應依中華民國民法相關規定。
　㈡經查，原告主張兩造於99年7月5日結婚，婚後兩造居住於濟
    南路房地，被告於109年9月間搬離濟南路房地，被告目前居
    住在澳洲等情，此有戶籍謄本1份（本院卷第13頁）、被告
    入出國日期證明書為證（本院卷第77頁）、本院110年8月17
    日言詞辯論筆錄（本院卷第259至260頁），復為兩造所不爭
    執，此部分事實應堪認定。
　㈢至原告依民法第1052條第1項第3款或同條第2項規定請求離婚
    等節，則為被告否認，並以前詞置辯，是本件應審究者厥為
    ：本件是否有民法第1052條第1項第3款或同條第2項之離婚
    事由？茲論述如下：
  1.按有民法第1052條第1項以外之重大事由，難以維持婚姻者
    ，夫妻之一方得請求離婚，但其事由應由夫妻之一方負責者
    ，僅他方得請求離婚，民法第1052條第2項定有明文。是對
    於家庭生活之美滿幸福，有妨礙之情形，即得認其與此之所
    謂難以維持婚姻之重大事由相當（最高法院79年度臺上字第
    1040號判決意旨參照）。至於是否有難以維持婚姻之重大事
    由，其判斷標準為婚姻是否已發生破綻而無回復之希望，此
    不可僅由原告已喪失維持婚姻意欲之主觀面加以認定，而應
    依客觀的標準，即難以維持婚姻之事實，是否已達於倘處於
    同一境況，任何人均將喪失維持婚姻希望之程度以決之（最
    高法院87年度臺上字第1304號判決意旨參照）。
  2.經查，被告於102年11月30日到103年6月24日、103年8月5日
    至103年12月8日間均未在我國境內，有入出國日期紀錄1份
    在卷可查（本院卷第193頁），足見被告於103年在臺時間僅
    約2個月，原告主張被告於103年曾與原告分居乙節，足堪認
    定。又依證人沙依連於本院證稱：我和原告認識30年，認識
    被告18年；有次我和原告通話，原告忘記掛電話，兩造在吵
    架時，我有聽到被告罵原告神經病；原告曾於103年間請我
    當兩造離婚的證人，我已經簽名，後來到戶政機關，被告沒
    有出現；西元2019年年底我和被告的共同朋友PAUL CASSING
    HAN結婚，被告沒有帶原告去參加，兩造已經7、8年沒有一
    起出來；兩造跟我們一起聚會的情形很尷尬，被告有點看不
    起原告，從表情看出來很嫌棄原告的感覺等語（本院卷第25
    1至258頁），可知兩造於103年間即曾討論離婚事宜，被告
    並已有長達7、8年期間與原告相處不睦，不願偕同原告參加
    聚會，參以被告自承自108年3月30日後，兩造分住臺北市○○
    區○○路0段00號4樓、5樓（本院卷第157頁），且被告於109
    年9月間已搬離臺北市○○區○○路0段00號4樓等情，有被告搬
    家照片8張在卷可佐（本院卷第51、52頁），被告復於109年
    9月16日出境至今未再返回我國等情，有前開入出國日期紀
    錄1份在卷可查，顯見被告至少自108年3月30日即與原告分
    居，至今已逾2年半。再參酌被告曾於110年8月3日傳真至原
    告父親所經營之公司，並傳送電子郵件與原告之兄弟，表示
    欲爭取剩餘財產分配、先前支付費用，此有傳真1份在卷可
    憑（本院卷第225至227頁），可知兩造於分居期間仍因財務
    糾紛多所爭執，並波及與本件無關之原告家人，是本案兩造
    均對彼此多所不滿，且分居至今已逾2年半，迄今尚未能解
    決歧見，則兩造婚姻已生重大破綻，應堪認定。
  3.本院審酌上開諸情，認兩造婚姻確有難以維持之重大事由，
    且被告確有辱罵原告、不願偕同原告外出之情形，參以被告
    自承於知悉原告因故無法至澳洲後，被告仍執意至澳洲居住
    以致於兩造長期分居，並因遠在澳洲而無法陪伴原告子宮纖
    肌症手術等情（本院卷第155、156頁），顯見被告未能體諒
    原告無法至澳洲之緣由，並忽略原告亟需丈夫陪伴之心理，
    是兩造婚姻整體歸責事由，應認較可歸責於被告。至被告辯
    稱原告曾毆打被告云云，未見原告舉證以實其說，所辯自難
    以遽信。從而，原告本於民法第1052條第2項請求判決離婚
    ，洵屬正當，應予准許，爰判決如主文第一項所示。至原告
    雖併依民法第1052條第1項第3款事由請求離婚，然兩造間既
    有難以維持婚姻之重大事由，原告請求擇一判決，本院就此
    部分即無庸再加審認，附此敘明。
四、本件事證已臻明確，兩造其餘攻擊防禦方法與判決之結果不
    生影響，爰不另贅論，併此敘明。
五、訴訟費用負擔之依據：家事事件第51條、民事訴訟法第78條
    。
中　　華　　民　　國　　110 　年　　10　　月　　21　　日
                  家事法庭  法  官  蔡鎮宇              
以上正本係照原本作成。
如對本判決上訴，須於判決送達後20日內向本院提出上訴狀。如
委任律師提起上訴者，應一併繳納上訴審裁判費。
中　　華　　民　　國　　110 　年　　10　　月　　21　　日
                            書記官  廖素芳